【裁判字號】    94,訴,3029
【裁判日期】    950622
【裁判案由】    詐欺等
【裁判全文】
臺灣板橋地方法院刑事判決              94年度訴字第3029號
公  訴  人  臺灣板橋地方法院檢察署檢察官
被      告  甲○○
上列被告因詐欺案件，經檢察官提起公訴（九十四年度偵字第一
九四四五號），於被告為有罪之陳述後，本院合議庭裁定由受命
法官獨任依簡式審判程序審理，茲判決如下：
    主  文
甲○○幫助意圖為自己不法之所有，以詐術使人將本人之物交付
，處有期徒刑肆月，如易科罰金，以參佰元折算壹日。
    事  實
一、甲○○前因竊盜案件，經本院以八十七年度少易緝字第一號
    判處有期徒刑三月確定，於民國八十七年四月二十四日執行
    完畢（不構成累犯）。其因需款孔急，經由報紙刊登之廣告
    得知可藉由出租其所開立之金融機構帳戶存摺以換取現金，
    其能預見提供自己帳戶予不認識之他人使用，足供詐欺取財
    之行為人誆使被害人匯入金錢後逕為提領之，致犯罪偵查機
    關無法藉由所使用帳戶追查真正之詐欺行為人，而幫助其等
    詐欺之犯罪，且此等結果之發生亦不違反其本意，竟於民國
    九十四年十月十四日以報刊廣告上之電話連繫後，在臺北縣
    蘆洲市○○街某處，將其在中國信託商業銀行蘆洲分行所開
    設帳號為000000000000000號帳戶之存摺、
    提款及密碼，以新臺幣（下同）三千元之價格出租予某年籍
    不詳之成年男子使用。嗣其所出租上開帳戶之存摺、提款卡
    及密碼由年籍不詳之人取得，該年籍不詳之人基於意圖為自
    己不法所有之概括犯意，在雅虎奇摩拍賣網站上刊登拍賣訊
    息佯為販售數位相機，乙○○見該訊息誤信為真而陷於錯誤
    下標購買，並依指示於九十四年十月十六日十九時五十一分
    許至同日二十一時二十五分止，先後匯入十萬元之款項至所
    指定由甲○○出租之上開帳戶內，旋為提領殆盡。嗣乙○○
    遲未收到所購之數位相機，始發覺受騙而報警循線查獲。
二、案經乙○○訴由臺北縣政府警察局蘆洲分局報告臺灣板橋地
    方法院檢察署檢察官偵查起訴。
    理  由
一、本件審理範圍之說明：本件公訴人原以被告基於幫助常業詐
    欺及幫助洗錢之犯意，提供其上開存摺及提款卡供他人使用
    ，以此方式幫助不詳犯罪集團常業詐欺及幫助洗錢，認涉犯
    刑法第三十條第一項、第三百四十條之幫助常業詐欺罪嫌，
    及刑法第三十條第一項、洗錢防制法第九條第一項之幫助洗
    錢罪嫌，並認所犯上開二罪具想像競合犯之裁判上一關係，
    而應從其中較重之幫助常業詐欺罪處斷。惟嗣於本院九十五
    年六月八日行準備程序及審理時，公訴人以被告主觀上對所
    幫助詐欺取財犯罪之人是否以此為業乙節，依現存事證尚無
    法遽行認定，而未能確認其有幫助常業詐欺及幫助洗錢之犯
    罪，惟就可能遭利用為詐欺取財犯罪乙節仍具不確定故意，
    乃當庭減縮本件起訴犯罪事實為被告基於幫助詐欺取財之犯
    意，提供其上開存摺、提款卡及密碼供他人使用，以此方式
    幫助不詳之人詐欺取財犯罪之事實，並變更引用之所犯法條
    為刑法第三十條第一項、第三百三十九條第一項之幫助詐欺
    取財罪，本院依法據此更正後之訴追範圍為本件審判範圍，
    合先敘明。
二、犯罪事實之認定：上揭犯罪事實，業據被告甲○○自白不諱
    。又告訴人乙○○誤信不詳人士在網頁上刊登之不實拍賣訊
    息，受騙陸續將如事實欄所示之款項匯入被告所有之上開帳
    戶與他人其他帳戶之事實，亦經告訴人在警詢中指訴明確，
    並有卷附拍賣網頁列印報表、電子郵件列印報表、自動櫃員
    機交易明細表及臺中縣警察局霧峰分局大里分駐所受理各類
    案件紀錄表、受理詐騙帳戶通報警示詐騙電話斷話申請表與
    受理刑事案件報案三聯單存卷足據。按金融帳戶為個人理財
    之工具，申請開設金融帳戶並無任何特殊之限制，一般民眾
    皆可以存入最低開戶金額之方式申請之，且一人亦可以在不
    同之金融機構申請多數之存款帳戶使用，此乃眾所週知之事
    實，則依一般人之社會生活經驗，苟見陌生人不以自己名義
    申請開戶，反而向不特定人蒐集借用他人之銀行帳戶供己使
    用，衡情當可知悉該搜集帳戶之人係為掩飾身分而防止犯罪
    偵查機關查知提領款項人員之真實身分；且此利用他人帳戶
    作為詐騙之用而使犯罪偵查機關無法藉由所使用帳戶追查真
    正之詐欺行為人之情形，近年來亦屢見不鮮，並經治安機關
    大力宣導提醒民眾勿輕信上當受騙，而為社會所週知，被告
    提供自己帳戶供不認識之他人使用雖非參與詐欺行為之犯罪
    構成要件行為，主觀上亦難遽認就該等詐欺行為具共同犯意
    聯絡，然此項行為客觀上實足以幫助此等詐欺犯罪之可能性
    ，被告主觀上難以諉為不知，竟仍決意出租而交予他人使用
    ，尤見對此等結果之發生並不違反其本意，而足認其就此幫
    助他人詐欺取財犯行之行為具有不確定故意無訛。是以本件
    事證已臻明確，被告如事實欄所載犯行洵堪認定，應予依法
    論科。
三、論罪科刑之法律適用：核被告甲○○所為，係犯刑法第三十
    條第一項、第三百三十九條第一項之幫助詐欺取財罪。又被
    告幫助他人犯罪，應依刑法第三十條第二項之規定，按正犯
    之刑減輕之。爰審酌被告所圖雖屬蠅利，然其提供帳戶予他
    人作為不法使用，非但增加被害人尋求救濟及國家機關偵查
    犯罪之困難，使詐欺取財犯罪行為人逍遙法外，亦使為詐欺
    取財犯罪之人得以順利隱匿自己之身分而避免遭查獲，類此
    行為已嚴重損及社會治安，所造成之危害甚鉅，迭為社會大
    眾及輿論所嚴予批評，自應予以相當之非難，不宜輕縱，復
    參酌其素行狀況（參臺灣高等法院被告前案紀錄表）及於本
    院審理中能坦認犯行，犯罪後態度尚非不佳等一切情狀，量
    處如主文所示之刑，併諭知易科罰金之折算標準，以資儆懲
    。至於被告出租前開帳戶取得之三千元之報酬，並未扣案，
    核與刑法第三十八條第一項第三款所定裁量沒收要件不符，
    亦不屬法定應為義務沒收之違禁物品，自無從併為沒收之諭
    知，附此敘明。
據上論斷，應依刑事訴訟法第二百七十三條之一第一項、第二百
九十九條第一項前段，刑法第三十條第一項、第二項、第三百三
十九條第一項、罰金罰鍰提高標準條例第一條前段、第二條，判
決如主文。
本案經檢察官曾文鐘到庭執行職務。
中    華    民    國    95    年    6     月    22    日
                        刑事第十庭  法  官  楊  博  欽
上正本證明與原本無異。
如不服本判決，應於判決送達後十日內，向本院提出上訴狀。
                                    書記官  李  慈  容
中    華    民    國    95    年    6     月    22    日
附錄本案論罪科刑法條全文：
中華民國刑法第三百三十九條
  意圖為自己或第三人不法之所有，以詐術使人將本人或第三人
  之物交付者，處五年以下有期徒刑、拘役或科或併科一千元以
  下罰金。
  以前項方法得財產上不法之利益或使第三人得之者，亦同。
  前二項之未遂犯罰之。


司法院資訊處製作；財團法人民間司法改革基金會備份。
